臺灣桃園地方法院民事判決　　　　　　　　　　　　九十二年度訴字第一三○六號
　　原　　　告　丁○○
　　　　　　　　乙○○
　　訴訟代理人　丙○○○
　　被　　　告　甲○○　　　　.
　　　　　　　　　　　　　　　.
　　訴訟代理人　陳韻如律師
右當事人間請求損害賠償事件，原告就本院九十二年度交易字第一九號刑事案件提起
附帶民事訴訟（九十二年度交附民字第五０號），經本院刑事庭裁定移送前來，本院
於中華民國九十三年一月二十八日言詞辯論終結，判決如左：
    主　　文
被告應各給付原告丁○○新台幣壹拾貳萬玖仟零參拾壹元，原告乙○○新台幣柒萬元
，及均自民國九十二年十一月十八日起至清償日止按年息百分之五計算之利息。
原告其餘之訴駁回。
訴訟費用由被告負擔百分之十；餘由原告丁○○負擔百分之八十七、原告乙○○負擔
百分之三。
本判決第一項得假執行；但被告如分別以新台幣壹拾貳萬玖仟零參拾壹元、新台幣柒
萬元為原告丁○○、乙○○供擔保後得免為假執行。
原告其餘假執行之聲請駁回。
    事　　實
甲、原告方面：
一、聲明：
（一）被告應給付原告丁○○新台幣（下同）二百四十萬元、原告乙○○二十萬元，
      及各自追加聲明狀繕本送達翌日起至清償日止按年息百分之五計算之利息。
（二）願供擔保，請准宣告假執行。
二、陳述：被告係營業計程車司機，為從事駕駛業務之人，於民國九十一年十月二十
    五日十四時三十五分許，駕駛車牌號碼三Ｂ─六０九號計程車沿桃園縣桃園市○
    ○路○段由北往南之方向行駛至同段一一七號前暫時停車，欲開啟車門時，本應
    注意汽車停車向外開啟車門時，應留意行人、車輛，並讓其先行，且依當時天候
    為晴、光線為日間自然光、路面鋪柏油、無缺陷、無障礙物、視距良好，並無不
    能注意之情事，竟疏未注意後方有無來車，即貿然開啟左前車門，適有原告丁○
    ○騎乘車牌號碼ＩＰＴ─八六九號重型機車，後載原告乙○○沿同向行駛途經該
    處，因事出突然無從防避，致其機車撞及前開自用小客車之左前車門，原告人車
    倒地後，原告丁○○受有左側鎖骨遠端骨折之傷害，原告乙○○則受有右手第二
    指近端指骨開放性骨折及右腳大拇趾骨折等之傷害，經臺灣桃園地方法院檢察署
    偵查終結而將被告提起公訴，並經鈞院以九十二年度交易字第一九號刑事判決判
    處被告有期徒刑三月，復由臺灣高等法院以九十二年度交上易字第二三八號刑事
    判決上訴駁回確定在案，爰依侵權行為法律關係請求被告賠償原告左列之損失：
（一）增加生活上需要部分：原告丁○○支出醫療費用二萬二千六百八十五元、往返
      醫院診所之車資一萬五千二百元、看護費用（出院後在家療養期間前十日，自
      九十一年十一月五日起至同年月十四日止）一萬五千元，是以被告應賠償原告
      計五萬二千八百八十五元。
（二）原告丁○○每月收入平均約七萬元，計有十二個月無法工作，被告應賠償原告
      減少勞動能力之損失計八十四萬元。
（三）原告丁○○受傷後，因須長期復健致頓失工作，接踵而至之經濟壓力更使原告
      精神崩潰、心情憂鬱低落，經行政院衛生署診斷患有重度憂鬱症，是被告應賠
      償原告丁○○精神慰撫金一百五十萬二千一百一十五元（原告丁○○原起訴請
      求慰撫金二十萬二千一百一十五元，本院審理中追加請求慰撫金一百三十萬元
      ）。原告乙○○於損害發生後舊疾復發，終日精神恍惚無法安眠，是被告應賠
      償原告乙○○精神慰撫金二十萬元（原起訴請求慰撫金十萬元，本院審理中追
      加請求慰撫金十萬元）。
三、對於被告抗辯所為之陳述：本件侵權行為之事實有前揭確定判決可稽，原告就本
    件侵權行為之發生並無過失。
四、證據：提出醫療費用收據二十四紙、車資收據一紙、看護費用證明單及收據各一
    紙、國強保全股份有限公司（下稱國強公司）七月至十二月薪資條一紙、員工職
    務證明書二紙、賴明偉復健科診所診斷證明書三紙、行政院衛生署桃園醫院診斷
    證明書及傷害診斷證明書各一紙、行政院衛生署桃園療養院診斷證明書及甲種病
    歷摘要各一紙、全民健康保險重大傷病證明一紙、所得稅扣繳憑單一紙（均為影
    本）為證。
乙、被告方面：
一、聲明：
（一）原告之訴及假執行之聲請均駁回。
（二）訴訟費用由原告負擔。
（三）如受不利之判決，願供擔保請准免為假執行。
二、陳述：被告就本件侵權行為之事實並不爭執，惟原告丁○○未注意車前狀況並超
    速行駛致煞車不及，其就本件侵權行為之發生，亦與有過失。另就原告請求之賠
    償金額分述如下：
（一）醫療費用：原告丁○○請求醫療費用為二萬二千六百八十五元，並提出收據影
      本以資為憑，惟其均為影本，被告否認其真正；縱認該收據為真正，然：
    (1)原告丁○○因本件車禍而受有左側鎖骨遠端骨折之傷害，其就診身心內科、泌
      尿科及神經外科之醫療費用，並非因本件車禍所致，不應請求被告賠償。
    (2)原告受傷後，被告立即將其送至行政院衛生署桃園醫院（下稱署立桃園醫院）
      治療，原告丁○○住院期間（自九十一年十月二十五日至同年十一月四日）醫
      療費用五千七百一十八元，已由被告支付，原告丁○○復就此請求並不合理。
    (3)診斷證明書之費用，並非因侵權行為所生之財產上損害（最高法院六十六年六
      月十一日第五次民庭庭推總會議決議參照），是依法亦不得請求。
    (4)自購藥品部分如鈞院認確屬必須，被告不予爭執。惟原告丁○○於九十二年二
      月份（八日、十四日、十九日、二十六日）於賴明偉復健專科診所自行購買藥
      品費用計三千二百元，及十二日之掛號費及部分負擔費用計一百二十元，已包
      含於其所請求於賴明偉復健專科診所自九十一年十一月十一日起至九十二年一
      月二十九日、九十二年二月七日起至九十二年三月四日止之醫療費用中，自不
      得重複請求。
（二）計程車資：就計程車資支出費用部分，如鈞院認為確有需要則不予爭執。
（三）看護費用：被告已給付原告丁○○看護費用六千七百元，被告認原告請求看護
      費用部分顯屬過高。
（四）減少勞動能力之損失：依據署立桃園醫院九十二年十月六日九二桃醫秘字第０
      九二０００七五一二號函，原告丁○○之復健期為半年，並未喪失完全之勞動
      能力，而其於本件車禍後，亦繼續任職於國強公司及萬忠企業社，並非無法工
      作，或少領薪資，實無減少勞動能力。倘若其確有減少勞動能力，於計算減少
      或殘存之勞動能力價值時，亦應以其平均收入計算（最高法院六十一年度台上
      字第一九八七號判例意旨參照）。
（五）精神慰撫金：原告主張之慰撫金過高，並不合理。
三、證據：提出醫療費用收據六紙、計程車資收據二紙、慈光看護中心收據二紙（均
    為影本）為證。
丙、本院依職權調閱臺灣高等法院九十二年度交上易字第二三八號刑事卷宗，並依職
    權函查兩造財產狀況。另函詢：原告丁○○所受傷勢是否須看護？複診時必須以
    計程車代步？休養期間及能否工作？工作性質是否受限？憂鬱症產生原因？自九
    十一年十月起迄今是否任職於國強公司及有無因請假而扣薪之記錄？其購買藥品
    證明是否確實為本次傷勢復健所需？
    理　　由
一、程序方面：按訴狀送達後，原告不得將原訴變更或追加他訴，但有下列各款情形
    之一者，不在此限：三、擴張或減縮應受判決事項之聲明者。民事訴訟法第二百
    五十五條第一項第三款定有明文。本件原告丁○○及乙○○原分別請求被告給付
    一百十一萬元及一十萬元，嗣後於訴訟程序進行中擴張聲明為請求被告給付二百
    四十萬元及二十萬元，揆諸前揭說明，於法並無不合，自應准許，合先敘明。
二、本件原告主張：被告係營業計程車司機，為從事駕駛業務之人，於九十一年十月
    二十五日十四時三十五分許，駕駛車牌號碼三Ｂ─六０九號計程車沿桃園縣桃園
    市○○路○段由北往南之方向行駛至同段一一七號前暫時停車，欲開啟車門時，
    疏未注意後方有無來車，即貿然開啟左前車門，適有原告丁○○騎乘車牌號碼Ｉ
    ＰＴ─八六九號重型機車，後載原告乙○○沿同向行駛途經該處，因事出突然無
    從防避，致其機車撞及前開自用小客車之左前車門，原告人車倒地後，原告丁○
    ○受有左側鎖骨遠端骨折之傷害，原告乙○○則受有右手第二指近端指骨開放性
    骨折及右腳大拇趾骨折等傷害，爰依侵權行為法律關係請求如聲明等語。被告就
    本件侵權行為之事實並不爭執，惟否認原告提出部分單據之真正及爭執其應負擔
    之損害賠償金額，並以原告就本件侵權行為之發生，亦與有過失等語置辯。
三、按「當事人主張之事實，經他造於準備書狀內或言詞辯論時或在受命法官、受託
    法官前自認者，無庸舉證。」、「當事人對於他造主張之事實，於言詞辯論時不
    爭執者，視同自認。」民事訴訟法第二百七十九條第一項、第二百八十條第一項
    前段定有明文。本件被告就原告主張渠等因被告之侵權行為事實，致原告丁○○
    受有左側鎖骨遠端骨折，原告乙○○受有右手第二指近端指股開放性骨折及右腳
    大拇指骨折等傷害部分既不爭執，揆諸前揭法文規定即屬視同自認，應認原告就
    侵權行為事實部分主張為真正。繼按「因故意或過失，不法侵害他人之權利者，
    負損害賠償責任。」、「不法侵害他人之身體或健康者，對於被害人因此喪失或
    減少勞動能力，或增加生活上之需要時，應負損害賠償責任。」、「不法侵害他
    人之身體、健康、名譽、自由、信用、隱私、貞操，或不法侵害其他人格法益而
    情節重大者，被害人雖非財產上之損害，亦得請求賠償相當之金額。」民法第一
    百八十四條第一項前段、同法第一百九十三條第一項、同法第一百九十五條第一
    項前段分別定有明文，本件原告因被告之侵權行為所肇生之損害及所得請求被告
    損害賠償之金額，分別詳述如下：
（一）醫療費用部分：原告丁○○主張因被告之侵權行為受有左側鎖骨遠端骨折之傷
      害，業據原告提出桃園醫院傷害診斷證明書一紙附卷足憑，復為被告所不爭執
      ，堪信為真實。原告因此傷害分別至署立桃園醫院、財團法人天主教聖保祿修
      女會醫院（下稱聖保祿醫院）、財團法人長庚紀念醫院（下稱長庚醫院）以及
      賴明偉復健專科診所進行治療，原告亦提出賴明偉復健專科診所醫療費用收據
      五紙、賴明偉復健專科診所自費購買藥品、護具明細單據三紙、署立桃園醫院
      醫療費用收據十四紙、聖保祿醫院醫療費用收據、長庚紀念醫院醫療費用收據
      各一紙為證，其中除署立桃園醫院醫療費用收據編號0000000號及00
      00000號中所列診斷證明書費用支出合計二百四十元部分，並非屬於因侵
      權行為所生之損害應予扣除；以及就署立桃園醫院醫療費用證明單編號００二
      六一０及００二六０八部分，業據原告不爭執確已由被告代為支付，原告丁○
      ○就此二部分金額自不得再重複向被告請求賠償；另就賴明偉復健專科診所醫
      療費用收據編號００００四二及００００三一號收據為包含原告丁○○自九十
      一年十一月十一日起至九十二年一月二十九日止及九十二年二月七日起至同年
      三月四日止在賴明偉復健專科診所支出之所有掛號費、材料費、部分負擔及自
      購藥品部分總額，合計共支出七千九百五十元，業已包含原告丁○○所提出其
      他所有賴明偉復健專科診所之支出，原告丁○○不得重複請求；暨行政院衛生
      署桃園醫院醫療費用收據中編號0000000、0000000、0000
      000、0000000、0000000、0000000為身心內科、泌
      尿科、神經外科之醫療費用共計九百八十元，業據原告於本院九十二年九月三
      日言詞辯論程序中撤回請求外，就其餘支出醫療費用二千八百八十元部分，則
      為被告所不爭執，堪信為真實。則原告丁○○得請求被告給付之醫療費用合計
      應為一萬零八百三十元，逾此部分請求，於法無據，不應准許。
（二）工作損失部分：原告丁○○請求因傷休養十二個月之工作損失計八十四萬元云
      云，經查，原告受僱於國強公司擔任保全工作及萬忠企業社擔任地磚師傅，業
      據原告提出國強公司七月至十二月之薪資條、萬忠企業社員工職務證明書暨萬
      忠企業社之各類所得扣繳暨免扣繳憑單各一紙為證，堪信為真實。至原告主張
      其因傷休養無法繼續在國強公司擔任之保全工作乙節，經本院依職權向國強公
      司函查原告丁○○自九十一年十月起，是否有因請假而扣薪之紀錄，業據國強
      公司以國強總字（九十二）第００一六號函覆本院，原告丁○○已於九十二年
      一月二十九日離職，其自九十一年十月起至九十二年一月二十九日止並未有因
      請假而扣薪之紀錄等情，已難認原告丁○○主張其因被告之侵權行為致無法於
      國強公司工作而受有減少勞動能力之損害為可採，況原告丁○○於受傷當時皆
      未請假，足認原告丁○○所受之傷害並不足以影響其勞動能力無誤，至原告丁
      ○○九十二年一月二十九日是否因傷離職，因原告皆未舉證以實其說，本院即
      難採信原告丁○○此部分主張為真實。繼查，原告丁○○主張其原受僱於萬忠
      企業社，因被告之侵權行為致傷而無法勞動共休養十二個月，受有萬忠企業社
      部分薪資損失云云，惟依據原告丁○○所提出之萬忠企業社各類所得扣繳暨免
      扣繳憑單所載，萬忠企業社自九十一年十月至同年十二月共給付原告丁○○一
      十六萬三千五百元乙節，經本院查核無誤，亦為原告丁○○所自承，原告丁○
      ○既於九十一年十月二十五日受傷，如因傷致無法勞動而受有減少勞動能力之
      損害，自不應有九十一年十一月至同年十二月之受給付額，以此觀之，已難認
      原告丁○○主張其就萬忠企業社部分之薪資受損乙節為真實，況原告丁○○並
      未提出其無法於萬忠企業社工作之證據以供本院審酌，是本院認原告丁○○此
      部分之主張即屬於法無據，不應准許。
（三）看護費用部分：原告丁○○主張因傷休養期間，聘請看護照顧，計支出一萬五
      千元云云，依據本院依職權向署立桃園醫院查詢原告丁○○因傷住院期間是否
      需要全天候聘請看護及所需時間為若干云云？業據署立桃園醫院回函原告丁○
      ○「於九十一年十月二十五日至九十一年十一月四日於本院骨科病房住院，並
      於九十一年十二月二十九日行鋼釘內固定手術，住院期間因左上肢疼痛，日常
      生活多有不便，宜有專人照顧為宜。」等語（參見卷附九二桃醫秘字第０九二
      ０００七五一二號函），是本院認原告丁○○住院期間之十一天應有需要聘請
      全天候看護無誤，以看護費用每日二千元計算，則原告丁○○請求一萬五千元
      之看護費用，尚未逾此部分得請求之數額，應屬可採。惟原告丁○○於本院言
      詞辯論程序時自承被告於住院期間業已先代為支付六千七百元之看護費用（參
      見本院九十二年十一月十七日言詞辯論筆錄），此部分金額自應扣除，則原告
      丁○○得請求被告給付其因傷而支出之看護費用應為八千三百元。
（四）交通費用部分：原告丁○○主張支出之交通費用共一萬五千二百元，業據原告
      丁○○提出訴外人揚洋交通企業股份有限公司之收據一紙為證，經查本院依職
      權向署立桃園醫院查詢原告丁○○出院後得否搭乘大眾交通工具或計程車至該
      院進行複診，業據該院答覆以「出院後於門診追蹤，因上肢無法全力負重，搭
      乘大眾交通工具宜以坐姿為宜。」（參見卷附前述函文），且被告亦自承如本
      院認該交通費用確屬必須則不爭執數額之真正，本院以前述署立醫院之回函意
      見認原告丁○○此部分計程車費用之請求應屬可採，則被告即已視同自認，原
      告丁○○請求被告給付交通費用一萬五千二百元部分即屬有據。
（五）精神慰撫金部分：本院審酌原告丁○○及被告之身分地位、經濟能力等情狀，
      認原告丁○○原本身體健朗，任職於國強公司以及萬忠企業社，白天為地磚師
      傅，晚上則兼做保全工作，又依據財政部臺灣省北區國稅局九十一年度綜合所
      得稅各所得資料清單所載，原告丁○○九十一年度所得應為三十五萬一千一百
      三十八元。原告乙○○目前並無工作，其名下亦無任何財產。被告則為自營計
      程車司機，為從事駕駛業務之人，理應較通常之人更具有注意道路交通安全之
      意識，詎其竟於路旁暫時停車，欲開啟車門之際，疏未注意後方來車，即貿然
      開啟左前車門，致原告丁○○及乙○○受有前述之損害，且原告丁○○並因車
      禍後遺症事件至署立桃園醫院就診診斷為環境適應障礙伴有憂鬱及焦慮症乙節
      ，此有署立桃園醫院九十二桃療醫字第００四六五四號函在卷足參，且依據署
      立醫院之專業意見「骨折癒合期及復健治療期約為半年。」（參見署立醫院九
      二桃醫秘字第０九二０００七五一二號函），是本院考諸原告丁○○、乙○○
      因被告之侵權行為所受到之精神上痛苦，認渠等所得分別請求被告賠償之精神
      慰撫金應為十五萬元及十萬元。
（六）惟按「損害之發生或擴大，被害人與有過失者，法院得減輕賠償金額，或免除
      之。前二項之規定，於被害人之代理人或使用人與有過失者，準用之。」民法
      第二百十七條第一項、第三項分別定有明文。查本件事故之發生原因雖為被告
      於路旁暫時停車，欲開啟車門時，疏未注意後方來車，即貿然開啟左前車門，
      至原告人車倒地後受傷，惟按「汽車行駛時，駕駛人應注意車前狀況。」道路
      交通安全規則第九十四條第三項前段定有明文。本件原告丁○○騎乘車牌號碼
      為ＩＰＴ—八六九號重型機車，後搭載原告乙○○行駛途經該處，竟因未注意
      車前狀況致無從防避，而發生本件車禍事故，是原告丁○○就損害之發生顯然
      與有過失，而原告乙○○利用原告丁○○擴大其行動之範圍，是應認原告丁○
      ○為原告乙○○之使用人無誤。本院斟酌原告與被告間之過失程度，認以酌減
      被告百分之三十之責任為適當。則原告前開所得請求之部分，經酌減百分之三
      十後，分別為原告丁○○得請求被告賠償十二萬九千零三十一元【（
      10830+8300 ＋15200＋150000）x70/100 =129031。】，原告乙○○得請求被
      告賠償七萬元。【100000x70/100 =70000】。
（七）末按民法第二百十三條第二項有關法定遲延利息之規定，惟有「因回復原狀而
      應給付金錢者」始有適用，尚難據此認為所有損害賠償債務成立之同時，履行
      期即已屆至。是除民法第二百十三條第二項之規定外，其他損害賠償債權於成
      立後，猶須待債權人行使請求權，債務人自受催告時起；其定有履行期限者，
      則自期限屆滿時起始負遲延責任。本件既非是逕以給付金錢為回復原狀者，自
      無適用民法第二百十三條第二項之規定，自損害賠償成立之日起算遲延利息之
      餘地。再「給付無確定期限者，債務人於債權人得請求給付時，經其催告而未
      為給付，自受催告時起，負遲延責任。」、「遲延之債務，以支付金錢為標的
      者，債權人得請求依法定利率計算之遲延利息。」、「應付利息之債務，其利
      率未經約定者，亦無法律可據者，週年利率為百分之五。」民法第二百二十九
      條第二項前段、第二百三十三條第一項前段、第二百零三條分別定有明文。本
      件原告擴張起訴狀雖於九十二年九月十九日送交本院，惟因原告未附繕本，是
      被告至九十二年十一月十七日始知悉原告之擴張請求，從而本件原告併請求自
      擴張起訴狀繕本送達翌日之九十二年十一月十八日起至清償日止按年息百分之
      五計算之利息於法有據，並予准許，逾此部分請求即屬於法不合，應予駁回。
四、綜上，原告丁○○、乙○○依據侵權行為法律關係提起本訴，請求被告分別給付
    損害賠償金額十二萬九千零三十一元以及七萬元及均自九十二年十一月十八日起
    至清償日止按年息百分之五計算之利息，於法有據，逾此部分請求即屬於法不合
    ，不予准許，應予駁回。
五、本判決所命給付之金額未逾五十萬元，爰依職權宣告假執行。又被告陳明願供擔
    保，聲請宣告免為假執行，經核原告勝訴部分，合於法律規定，爰酌定相當之擔
    保金額宣告之；原告其餘假執行之聲請，因訴之駁回而失所依據，不予准許。
六、因本案事證已臻明確，兩造其餘主張陳述及所提之證據，均毋庸再予審酌，附此
    敘明。
七、據上論結，原告之訴為一部有理由，一部無理由，依民事訴訟法第七十九條、第
    三百八十九條第一項第五款、第三百九十二條第二項，判決如主文。
中　　　華　　　民　　　國　　九十三　　年　　  二 　　 月　　  十一    日
                                        臺灣桃園地方法院民事第一庭
~B法　　　官　陳清怡
右為正本係照原本作成
如對本判決上訴須於判決送達後廿日內向本院提出上訴狀
中　　　華　　　民　　　國　　九十三　　年　　　二　　　月　　　　十六　日
~B書　記　官　周育義
